【裁判字號】    98,交抗,236
【裁判日期】    980520
【裁判案由】    聲明異議
【裁判全文】
臺灣高等法院高雄分院刑事裁定         98年度交抗字第236號
抗  告  人  交通部公路總局高雄區監理所
代  表  人  劉育麟
受 處 分人  直航聯合有限公司
代  表  人  甲○○
上列抗告人因受處分人違反道路交通管理處罰條例案件，不服臺
灣高雄地方法院中華民國98年3 月30日裁定（98年度交聲字第64
3 號），提起抗告，本院裁定如下：
    主  文
抗告駁回。
    理  由
一、原裁定意旨略以：按違反行政法上義務之行為非出於故意或
    過失者，不予處罰，行政罰法第7 條定有明文。另道路交通
    管理處罰條例第85條第1 項亦規定：「本條例之處罰，受舉
    發違反道路交通管理事件之受處罰人，認為受舉發之違規行
    為應歸責他人者，應於舉發違反道路交通管理事件通知單應
    到案日期前，檢附相關證據及應歸責人相關證明文件，向處
    罰機關告知應歸責人，處罰機關應即另行通知應歸責人到案
    依法處理。逾期未依規定辦理者，仍依本條例各該違反條款
    規定處罰。」，經查本件交通警員掣單舉發違反道路交通管
    理處罰條例所列之違規事實，係受處分人所有車號0765─JJ
    號之自用小客車，而當時該車係由案外人魏銘宏租用，且受
    處分人亦於98年2 月16日檢附相關證據及本件違規之汽車駕
    駛人相關證明文件向高雄區監理所加以告知，雖因實際汽車
    駕駛人並非該車輛之所有人，該駕駛人無從依道路交通管理
    處罰條例第43條第4 項之規定，受該吊扣車輛牌照之處罰，
    但道路交通管理處罰條例第43條第1 項第2 款（按原裁定誤
    繕為「第1 款」）」、第4 項之規定，既僅係處罰汽車駕駛
    人，並無規定在此種情形即得將該處罰轉嫁予汽車所有人，
    或得對汽車所有人予以併罰，自不得逾越法律規定，對汽車
    所有人為「吊扣該汽車牌照3 個月」之處分。是本件異議為
    有理由，原處分應予撤銷等語。
二、本件抗告意旨略以：道路交通管理處罰條例第43條並無「汽
    車所有人如已善盡查證駕駛人駕駛執照資格之注意，或縱加
    以相當之注意而仍不免發生違規者，汽車所有人不受本條處
    罰」裁量之適用；本案係依道路交通管理處罰條例第43條第
    4 項規定裁處吊扣牌照處分，依該條項係規定「並吊扣該汽
    車牌照三個月」，乃處罰汽車所有人之規定，基於道路交通
    管理處罰條例係屬公法，優於私法（即民法第71條）之適用
    ，故本案不因車輛是租賃、借用或提供他人使用，而得以免
    罰之餘地，是抗告人所為裁處吊扣汽車牌照3 個月之處分並
    無違誤，爰請撤銷原裁定，更為適法之裁定云云。
三、按道路交通管理處罰條例第43條第1項第2款、第4 項規定「
    行車速度，超過規定之最高時速六十公里以上者」；「汽車
    駕駛人有第1項第1款、第2 款或前項行為者，並吊扣該汽車
    牌照3個月」，由條文前後連貫以「並」連接同條第1項處罰
    汽車駕駛人罰鍰之規定，可見本條第4 項規定意旨亦係在處
    罰汽車駕駛人，立法者並無意規定在此種情形即得將該處罰
    轉嫁予汽車所有人。再者，觀之道路交通管理處罰條例其他
    有關將處罰轉嫁予汽車所有人之規定，例如；第34條之「如
    應歸責於汽車所有人者，得吊扣其汽車牌照三個月。」、第
    35條第6 項之「汽車所有人，明知汽車駕駛人有第一項各款
    情形，而不予禁止駕駛者，依第一項規定之罰鍰處罰，並吊
    扣該汽車牌照三個月。」、第62條第5 項之「第一項及前項
    肇事逃逸案件，經通知汽車所有人到場說明，無故不到場說
    明，或不提供汽車駕駛人相關資料者，吊扣該汽車牌照一個
    月至三個月。」，均有明定以汽車所有人未善盡查證、管理
    責任或不履行一定義務之可歸責於汽車所有人之事由，而上
    開第43條第1項第2款、第4 項之規定則並無規定汽車所有人
    之可歸責事由，可見該條項之規定並非將處罰轉嫁予汽車所
    有人。抗告意旨所稱道路交通管理處罰條例第43條第4 項規
    定係處罰汽車所有人云云，即非可採。本件抗告人仍執陳詞
    提起抗告，指摘原裁定不當，為無理由，應予駁回。
據上論結，應依道路交通案件處理辦法第26條，刑事訴訟法第41
2 條，裁定如主文。
中    華    民    國    98    年    5     月    20    日
                  刑事第三庭    審判長法  官   周賢銳
                                      法  官   施柏宏
                                      法  官   黃憲文
以上正本證明與原本無異。
不得再抗告。
中    華    民    國    98    年    5     月    20    日
                                      書記官   施耀程


司法院資訊處製作；財團法人民間司法改革基金會備份。
